臺灣高雄地方法院民事判決　　　　　　 93年度簡上字第186號
上　訴　人　戊○○○
訴訟代理人　丁○○
被上訴人　　甲○○○
訴訟代理人　乙○○
訴訟代理人　郭憲彰律師
上當事人間請求侵權行為損害賠償事件，上訴人對於中華民國93
年6 月17日本院高雄簡易庭92年度雄簡字第3520號第一審判決提
起上訴，經本院於民國94年7 月28日言詞辯論終結，判決如下：
    主  文
上訴駁回。
第二審訴訟費用由上訴人負擔。
    事實及理由
一、上訴人起訴主張：高雄市前鎮區○○○路48號房屋（下稱系
    爭房屋）原為上訴人所有，嗣高雄市政府為辦理新草衙第二
    梯次第二階段第三工區開闢工程，遂將系爭房屋拆除，僅餘
    包括系爭房屋與高雄市前鎮區○○○路50號房屋之共同牆壁
    、部分樓地板之殘垣破壁、遮陽鐵架、塑膠浪板、置物平台
    鐵架及其承載木板等殘餘建物。嗣享郁營造有限公司（下稱
    享郁公司）雖將包括部分樓地板之殘垣破壁、遮陽鐵架、塑
    膠浪板、置物平台鐵架及其承載木板拆除，惟因前揭殘餘建
    物，尚坐落在上訴人土地上，故經上訴人抗議，享郁公司已
    將遮陽鐵架、塑膠浪板、置物平台鐵架及其承載木板等殘餘
    建物回復原狀。詎被上訴人竟於民國90年11月間搭建鷹架，
    破壞前開共同牆壁並遮陽鐵架、塑膠布（原起訴時書為「塑
    膠浪板」茲於本件審理時更正）、置物平台木架（原起訴時
    書為「置物平台鐵架及其承載木板」，並在破壞後，以二丁
    掛磁磚貼滿共同牆壁，破壞上訴人之不動產，其行為已侵害
    上訴人之權利。為此爰依侵權行為法律關係，請求被上訴人
    賠償回復原狀所需之費用等語。並聲明：被上訴人應給付上
    訴人新台幣（下同）210,045 元，及自民國92年10月24日起
    至清償日止，按週年利率百分之五計算之利息等語。
二、上訴人則以：緣高雄市前鎮區○○○路50號房屋為被上訴人
    所有，兩造原為鄰居，惟高雄市政府為辦理新草衙第二梯次
    第二階段第三工區開闢工程，遂將上訴人所有之系爭房屋全
    部拆除，僅餘包括部分樓地板之殘垣破壁、遮陽鐵架、塑膠
    浪板、置物平台鐵架及其承載木板等殘餘建物。嗣高雄市政
    府工務局於91年10月23日，將前開殘餘建物拆除，伊則於高
    雄市政府工務局拆除後，僱人搭設鷹架，將其所有之前開房
    屋外牆貼上磁磚，上訴人對原屬兩造房屋之間之共同牆壁，
    已無任何權利，被上訴人自得將其房屋外牆貼上磁磚。至上
    訴人所指之系爭房屋剩餘之遮陽鐵架、塑膠布、置物木架，
    均非伊拆除，上訴人之訴自無理由等語為辯。並聲明：駁回
    上訴人之訴。
三、經原審為上訴人敗訴之判決後，上訴人提起上訴，並於本院
    聲明：(一)原判決廢棄。(二)右廢棄部份，上訴人應給付被上訴
    人210,045 元，及自民國92年10月24日起至清償日止，按週
    年利率百分之五計算之利息。(三)第二審訴訟費用由被上訴人
    負擔。
四、兩造不爭執之事實：
  (一)系爭房屋原為上訴人所有，高雄市前鎮區○○○路50號房屋
    則為被上訴人所有，兩造原為鄰居。
  (二)系爭房屋因高雄市政府為辦理新草衙第二梯次第二階段第三
    工區開闢工程，而將之拆除後，原尚有包括部分樓地板之殘
    垣破壁、遮陽鐵架、塑膠布（原稱「塑膠浪板」）、置物木
    架（原稱「置物平台鐵架及其承載木板」）等殘餘建物，系
    爭房屋與被上訴人所有前開房屋之共同牆壁亦未遭拆除，惟
    現僅餘兩造房屋間之共同牆壁。
  (三)被上訴人僱工即丙○○搭設鷹架，將其所有之前開50號房屋
    外牆貼上磁磚。
五、得心證之理由：依兩造前揭主張及陳述，本件之爭點厥為：
    (一)系爭房屋經高雄市政府拆除後剩餘之遮陽鐵架、塑膠浪板
    、置物平台鐵架及其承載木板等殘餘建物，為被上訴人拆除
    破壞？(二)系爭房屋遭拆除後，上訴人對原屬兩造房屋間之共
    同牆壁，是否仍有所有權？經查：
  (一)按當事人主張有利於己之事實者，就其事實有舉證之責任。
    但法律別有規定，或依其情形顯失公平者，不在此限，民事
    訴訟法第277 條第1 項定有明文。查本件上訴人起訴依侵權
    行為法律關係請求，自應就被上訴人是否有加害行為一節，
    負舉證責任，合先敘明。
  (二)系爭房屋因高雄市政府為辦理新草衙第二梯次第二階段第三
    工區開闢工程，而將之拆除後，原尚有包括部分樓地板之殘
    垣破壁、遮陽鐵架、塑膠浪板、置物平台鐵架及其承載木板
    等殘餘建物，惟因包括樓地板之殘垣破壁影響市容及安全，
    高雄市政府工務局新建工程處遂請享郁公司將之拆除，至於
    置物木板（原陳述為「置物平台鐵架及承載木板」」，因屬
    違建，高雄市政府工務局違章建築處理隊另於90年10月23日
    予以拆除，拆除之後高雄市政府工務局違章建築處理隊及享
    郁公司均未將之回復原狀等情，業據證人即高雄市政府工務
    局新建工程處職員陳文良、高雄市政府工務局違章建築處理
    隊隊員黃進院、蔡政哲、吳文進及享郁公司職員林豐富等人
    於原審中到庭證述明確（見原審93年5 月20日第103 頁至第
    106 頁、同年6 月3 日言詞辯論筆錄），並有會勘紀錄、拆
    除紀錄表及高雄市政府工務局新建工程處92年3 月12日高市
    新五字第○九二○○○二六一六號函（覆高雄高分院）各一
    份在卷可稽（見原審卷第22頁），且上訴人主張其殘餘之樓
    地板、牆壁、櫥櫃及部分建物，所涉之毀損行為亦經台灣高
    等法院高雄分院（以下簡稱高雄高分院）認定就此部分罪證
    不足，復有高雄高分院91年度上易字104 號被上訴人被訴竊
    佔等事件判決一份在卷可稽，故上訴人主張享郁公司已將置
    物木架回復原狀，並主張被上訴人為搭建鷹架，加以破壞等
    云云，核與事實不符，應屬無據。
  (三)尤要者，上訴人所舉被上訴人所僱搭設鷹架即為毀損行為，
    然據證人丙○○於本件準備程序時到庭，經受命法官訊以：
    有無破壞（動到）如照片編號（見卷第65頁）鐵架及牆壁
    部分？，其證稱：「本來要做的時候，房屋後面的舊的牆就
    已經壞掉，不是照片編號一的牆壁，到庭丁○○父親告訴我
    們不能打，說這是他們的東西，如果我們硬要打就是現行犯
    ，我們也不想惹這個麻煩，就沒有動這個牆。」，以及「上
    訴人父親有跟我講不可以，我們就不敢打。」等語，自該證
    詞以觀，已難遽認被上訴人僱工拆除上訴人所有系爭48號房
    屋部分拆除後所殘存之樓地板、牆壁及部分建物；況且，上
    訴人迄本件言詞辯論終結前，僅執被上訴人搭建鷹架一節，
    即推論前開遮陽鐵架及塑膠浪板為被告拆除、破壞，均未能
    提出其他證據足資證明被上訴人確有拆除、破壞前開遮陽鐵
    架及塑膠浪板行為，是以揆諸前揭說明，益徵上訴人主張被
    上訴人拆除、破壞前開遮陽鐵架及塑膠布（即原稱之塑膠浪
    板），應非有據。
  (四)再按，稱不動產者，謂土地及其定著物，民法第66條第1 項
    定有明文。而所謂定著物，係指非土地之構成部分，繼續密
    接附著於土地，獨立供人使用之物，並需達一定經濟上目的
    ，最高法院61年度臺上字第1283號判決及63年第6 次民庭庭
    推總會決議參照。經查，本件系爭房屋現僅餘兩造房屋間之
    共同牆壁等一節，復為兩造所不爭執，而共同牆壁既為兩造
    所共同使用，依社會通常觀念，因已無法獨立供人使用，而
    不具獨立性，故依前揭規定及最高法院之見解，自難認為係
    定著物，而非屬不動產。再者，房屋之牆壁，因非經毀損或
    變更其物之性質，不能與該房屋分離，屬不動產之重要成分
    ，依民法第811 條規定之意旨，在未與不動產分離前，無法
    單獨成為物權之客體，是上訴人既不否認系爭房屋早經市政
    府拆遷予以補償完畢，因此就拆除後所剩餘之原屬兩造房屋
    間之共同牆壁，實難認為原告對之有所有權甚明，上訴人主
    張其對兩造房屋間之共同牆壁仍有所有權，被上訴人將之貼
    上磁磚，破壞其不動產云云，於法未合，自屬無據。
六、從而，上訴人本於侵權行為之法律關係，請求被上訴人給付
    210,045 元，及自民國92年10月24日起至清償日止，按週年
    利率百分之五計算之利息，洵屬無據，為無理由，而原審判
    決上訴人敗訴，並無違誤，上訴意旨指摘原判決不當，求予
    廢棄，為無理由，應予駁回。
七、本件判決基礎已臻明確，兩造其餘之攻擊防禦方法及訴訟資
    料經本院斟酌後，核與判決不生影響，無一一論述之必要，
    併予敘明。
七、據上論結：本件上訴為無理由，依民事訴訟法第436 條之1
    第3 項、第449 條第1 項、第78條，判決如主文。
中　　華　　民　　國　　94　　年　　7 　　月　　29　　日
                  民事第五庭審判長法　官　陳嘉惠
                                  法  官  方錦源
                                  法  官  郭慧珊
上正本係照原本作成。
本判決不得上訴
中　　華　　民　　國　　94　　年　　7 　　月　　29　　日
                                  書記官　董明惠
